臺灣新北地方法院民事裁定
110年度事聲字第82號
異  議  人  古美翎
相  對  人  孫博毅
代  理  人  沈聖瀚律師
上列當事人間聲請支付命令事件，異議人對於民國110年10月22
日本院司法事務官所為110年度司促字第23641號裁定提出異議，
本院裁定如下：
    主  文
原裁定廢棄。
    理  由
一、送達於應受送達人之住居所、事務所或營業所行之，民事訴
    訟法第136條第1項定有明文。又民法第20條第1項規定，依
    一定事實，足認以久住之意思，住於一定之地域者，即為設
    定其住所於該地。顯見我國民法關於住所之設定，兼採主觀
    主義及客觀主義之精神，必須主觀上有久住一定地域之意思
    ，客觀上有住於一定地域之事實，該一定之地域始為住所，
    故住所並不以登記為要件。而戶籍登記之處所固得資為推定
    住所之依據，惟倘有客觀之事證，足認當事人並無居住該登
    記戶籍之地域，即不得僅憑戶籍登記之資料，一律解為其住
    所。
二、本件相對人前向本院聲請對異議人發支付命令，經本院於民
    國110年8月31日發110年度司促字第23641號支付命令（下稱
    系爭支付命令），且於110年9月7日送達異議人戶籍址即新
    北市○○區○○街00號5樓之5等情，業經本院調取系爭支付命令
    卷宗核閱屬實。然異議人實際上並未居住在戶籍址，戶籍址
    房屋係異議人購買予其父母居住，異議人幼子亦住在戶籍址
    ，異議人自己則住在新北市○○區○○路0段00號8樓等節，則經
    本院函請新北市政府警察局新莊分局派員訪查確認，有該分
    局110年12月8日新北警莊刑字第1104060583號函、110年12
    月29日新北警莊治字第1104068296號函所附丹鳳派出所查訪
    紀錄表可證（本院卷第27至29、37至39頁），且證人即異議
    人之父古鴻飛證述之異議人未居住在戶籍址事實（本院卷第
    67至70頁），亦與異議人經本院隔別訊問之陳述無異（本院
    卷第65至67頁）。又異議人陳稱其幼子夜間與異議人之母同
    睡，古鴻飛自己睡一間等語；證人古鴻飛則證稱其與異議人
    幼子夜間同睡，異議人之母自己睡一間等語；彼二人所述雖
    然相反，惟此歧異反足證其等同稱異議人不會在戶籍址過夜
    甚為可信，蓋異議人因未在戶籍址過夜，自無法確知其幼子
    夜間與何人同睡。是異議人之戶籍址不是其住居所、事務所
    或營業所，應堪認定，本院110年度司促字第23641號支付命
    令對戶籍址之送達，自非合法。
三、關於異議人實際收受系爭支付命令之日期，證人古鴻飛證稱
    其已不復記憶等語（本院卷第69、70頁）；且異議人戶籍址
    房屋所屬鴻邦世界花園社區I期社區管理委員會亦表示無當
    事人簽領的相關資料或簿冊可提供等情，有該管理委員會11
    0年12月29日世界花園（管）字第11012290001號函可證（本
    院卷第35頁）。故異議人主張其係於110年10月15日提出異
    議前沒幾天實際收到系爭支付命令等語，尚屬可採，故其對
    系爭支付命令所提異議，自未逾民事訴訟法第516條第1項規
    定之20日不變期間。
四、原裁定以戶籍址之不合法送達結果計算不變期間，認異議人
    對系爭支付命令所提異議已逾期而依民事訴訟法第518條規
    定裁定駁回，容有未洽。異議意旨指摘原裁定不當，求予廢
    棄，為有理由，爰依民事訴訟法第240條之4第3項前段規定
    廢棄原裁定，再由本院司法事務官更為適當之處理。
中　　華　　民　　國　 111  　年　　2 　　月　　23　　日
                  民事第四庭    法　官　林琮欽
以上正本證明與原本無異
如不服本裁定，得於收受裁定正本後10日內向本院提出抗告狀，
並繳納抗告裁判費新臺幣1000元。
中　　華　　民　　國　 111 　 年　　2 　　月　　23 　日
                                書記官　陳威同